【裁判字號】    98,監宣,13
【裁判日期】    990129
【裁判案由】    監護宣告
【裁判全文】
臺灣屏東地方法院民事裁定              98年度監宣字第13號
聲  請  人  乙○○
相  對  人  甲○○
上列聲請人聲請監護宣告事件，本院裁定如下：
    主  文
宣告甲○○（女、民國○○年○月○○日生、身分證統一編號：
Ｚ000000000號）為受監護宣告人。
選定乙○○（男、民國○○年○月○○○日生、身分證統一編號
：Ｚ000000000號）為受監護宣告之人甲○○之監護人
。
指定邵水森（男、民國○○○年○○月○日生、身分證統一編號
：Ｚ000000000號）為會同開具財產清冊之人。
聲請費用新臺幣壹仟元由受監護宣告之人負擔。
    理  由
一、聲請意旨略以：聲請人乙○○之母即相對人甲○○（女，民
    國○○年○ 月○○日生，身分證統一編號：Ｚ000000000號，住屏
    東縣恆春鎮○○里○○路78號之6 ）因左腦梗塞性中風病症
    ，雖經延醫診治，惟均無起色，已至不能處理自己事務之程
    度，為此依民法第14條之規定，聲請宣告相對人為受監護宣
    告人等語。
二、聲請人主張上開各情，業據其提出南門醫院診斷證明書、中
    華民國身分證影本、中華民國身心障礙手冊影本等件為證，
    並經本院前往屏東縣恆春鎮南門護理之家，於鑑定人黃文翔
    醫師前點呼相對人，並詢問其姓名、年籍等問題，其僅以點
    頭回應。本院另就相對人之精神及心智狀況訊問鑑定人，經
    鑑定人鑑定結果，認相對人目前為腦中風後重度失智狀態，
    自98年5 月中風後，雖曾緊急住院治療，但隨即出現失智後
    遺症，出院後轉往南門安養中心接受長期照顧，最近因病情
    惡化而轉往南門醫院再度住院至今。身體狀態檢查方面，其
    矮小瘦弱、營養不良、全身肢體癱瘓、關節僵硬變形有扭曲
    現象，無法口語溝通、語意模糊、答非所問、有時會不自覺
    的哭校、大小便失禁。精神狀態方面，意識不清，無法辨識
    家人，認知能力嚴重受損。日常生活狀況方面，其進食、沐
    浴、翻身、移動身體等均完全無法自理，且其無法自行購物
    、無法做簡單之兩位數加減計算、無法辨識錢幣幣值，完全
    無處理財產之能力，亦無職業、社交或自我安排休閒活動之
    功能。個案各項功能退化嚴重，生活完全無自理能力必須長
    期依賴醫療或養護機構照顧，目前已經處於昏迷狀態，為意
    思表示、受意思表示或辨識其意思表示效果之能力幾乎完全
    喪失，此外，也已經完全失去行為能力，應已達監護宣告之
    標準等情，有本院99年1 月4 日訊問筆錄、屏安醫院99 年1
    月4 日屏安醫字第0990001 號函附之精神鑑定報告書1份 在
    卷可憑。本院綜合上開勘驗結果及鑑定人之意見，認相對人
    確因精神障礙，致不能為意思表示或受意思表示之程度，故
    聲請人聲請對相對人為監護之宣告為有理由，應予准許。
三、按受監護宣告之人應置監護人；法院為監護之宣告時，應依
    職權就配偶、四親等內之親屬、最近一年有同居事實之其他
    親屬、主管機關、社會福利機構或其他適當之人選定一人或
    數人為監護人，並同時指定會同開具財產清冊之人；法院選
    定監護人時，應依受監護宣告之人之最佳利益，優先考量受
    監護宣告之人之意見，審酌一切情狀，並注意下列事項：一
    、受監護宣告之人之身心狀態與生活及財產狀況。二、受監
    護宣告之人與其配偶、子女或其他共同生活之人間之情感狀
    況。三、監護人之職業、經歷、意見及其與受監護宣告之人
    之利害關係。四、法人為監護人時，其事業之種類與內容，
    法人及其代表人與受監護宣告之人之利害關係，修正後之民
    法第1110條、第1111條第1 項、第1111條之1 定有明文。
四、查相對人自罹病後均係由聲請人照顧及處理相關事宜，此據
    聲請人於勘驗時陳述明確，本院審酌聲請人為相對人之子，
    長期協助照護相對人，相對人之最近親屬即其他子女邵秀琴
    、邵水森、邵水池均同意由聲請人擔任相對人之監護人，有
    同意書1 份可考，是由其負責護養及照顧相對人並管理其財
    產，應能符合相對人之最佳利益，爰選定聲請人為監護人。
    另依上開規定，法院於選定監護人時，應同時指定會同開具
    遺產清冊之人，及依民法第1113條準用同法第1099條之規定
    ，監護開始時，監護人對於受監護人之財產，應依規定會同
    遺囑指定、當地直轄市、縣（市）政府指派或法院指定之人
    ，於二個月內開具財產清冊，並陳報法院。為使聲請人得於
    期限內開具遺產清冊並陳報法院，並衡酌邵水森係相對人之
    子，平日雖未同住，但有事亦會回來協助處理，爰併指定邵
    水森為會同開具遺產清冊之人。
五、依民事訴訟法第608 條第1 項、非訟事件法第24條第1 項，
    裁定如主文。
中    華    民    國    99    年    1     月    29    日
                        家事庭法  官  林雅莉
正本係照原本作成。
如不服本裁定關於選定監護人及指定會同開具財產清冊之人等部
分，應於送達後10日內向本院提出抗告狀，並繳納抗告費新臺幣
1,000元；其餘關於宣告監護之部分，不得抗告。
中    華    民    國    99    年    2     月    1     日
                              書記官  胡世瑩

司法院資訊處製作；財團法人民間司法改革基金會備份。
